臺灣臺南地方法院交通事件裁定　　　　 94年度交聲字第281號
移送機關　交通部公路總局嘉義區監理所臺南監理站
受處分人
即異議人　甲○○
上列受處分人因違反道路交通管理處罰條例案件，對於交通部公
路總局嘉義區監理所臺南監理站民國94年5月25日所為之裁決處
分（處分案號：嘉監南字第裁74-S00000000號）聲明異議，本院
裁定如下：
    主  文
異議駁回。
    理  由
一、聲明異議意旨略以：受處分人即異議人甲○○雖不否認於民
    國94年3月28日凌晨1點5分左右，曾駕駛車牌號碼1867-JF號
    自用小客車，沿臺南市○○路○段，由南往北方向行經該路
    與民權路2段之交岔路口等事實，然其並未與被害人楊珮君
    所駕駛之車牌號碼K9-1331號自用小客車發生任何交通事故
    ，更無肇事逃逸之違規情事，且異議人所駕駛之上開小客車
    僅保險桿上有小刮痕，而被害人所駕駛之前述自用小客車竟
    然車頭凹陷，顯不合常理。何況被害人亦曾表示其乃因失控
    而撞到號誌燈柱，顯見異議人應無肇事逃逸之行為。從而，
    異議人不服原裁處，乃提起本件異議。
二、按汽車駕駛人，駕駛汽車肇事致人受傷或死亡而逃逸者，吊
    銷駕駛執照，並終身不得考領駕駛執照，原處分機關裁處時
    即修正前道路交通管理處罰條例第62條第1項後段及第67條
    第1項分別定有明文。
三、經查：
    （一）受處分人即異議人甲○○並不否認於上開時間，曾駕
          駛車牌號碼1867-JF號自用小客車，沿臺南市○○路○
          段，由南往北方向行經該路與民權路2段之交岔路口
          等事實，而異議人於上述時、地，駕駛前開小客車不
          慎與被害人楊珮君所駕駛，沿上開民權路2段，由東
          往西方向同時行經上開路口之車牌號碼K9-1331號自
          用小客車發生碰撞等事實，則有臺南市警察局南市警
          交字第S00000000號舉發違反道路交通管理事件通知
          單、臺南市警察局第二分局94年6月13日南市警二刑
          字第0944223867號函附之異議人、被害人道路交通事
          故談話紀錄表、道路交通事故現場圖、道路交通事故
          調查報告表(一)、(二)各1份及事故現場與肇事車輛蒐證
          照片22張等資料附卷可參。
    （二）其次，證人即在現場附近用餐而於事故發生後隨即發
          現本件車禍之鄭進德，於受處分人即異議人甲○○因
          本件車禍所涉之公共危險等刑事案件偵查中，亦具結
          證稱：「（檢察官問：你當時有無看到車禍發生經過
          ？）我當時低頭吃麵，沒有看到兩車碰撞，但有聽到
          煞車聲，我抬起頭，看到1部車（即被害人所駕駛之
          小客車）撞到號誌燈柱，我看到1部車（即異議人所
          駕駛之小客車）走忠義路往民族路的方向開走。」；
          「（檢察官問：被自小客撞到的號誌燈柱在你何方向
          ？）左前方。」；「（檢察官：你看到開走的車輛，
          是從你的何方向走的？）是從我的左邊往右邊走的。
          」；「（檢察官問：他開過你的眼前，距離你聽到煞
          車聲有多久？）我聽到煞車聲，很自然抬頭往聲音的
          方向看過去，那1台車就從我的眼前開過，我拿電話
          打救護車，並記下車號。」；「（檢察官問：車號18
          67-JF，是你提供給交通隊的嗎？）我記得過了2 、3
          天，某一天我在上班的時候，大約在下午5、6點警員
          到我上班的地方問我，我就跟他說那部開走的車子車
          號。」等語（參見附卷之94年9月12日偵訊筆錄），
          可知於本件車禍發生當時，除被害人楊珮君所駕駛之
          上開小客車曾撞到號誌燈燈柱外，僅有異議人所駕駛
          之上開小客車開離現場，此外並無其他車輛經過本件
          肇事地點。又證人即被害人楊珮君於上述公共危險等
          刑案之本院審理時，亦具結證稱：「（問：為何仍會
          發生事故？）我過的時候是沒有車，過了一半之後，
          突然有部車從我左邊衝出來。」；「（問：你如何處
          理？）我將方向盤打到底，原來緊張沒踩煞車，後來
          才踩煞車的。」；「（問：你如何知道車禍是如何發
          生的？肇事的車輛是哪部？）因為路人告訴我，他們
          去追，沒有追到車子，但有記下車牌，並將車牌號碼
          給我。」；「〔問：發生撞擊之前，有無發現到被告
          （即異議人）的車從忠義路過來？〕我過十字路口的
          一半才發現到。」；「〔問：當時對方的車子在什麼
          車道上？（提示現場圖）〕〔證人於現場圖上標示並
          說明被告（即異議人）是逆向過來，而非行駛靠右側
          的車道〕。」等語（參見附卷之95年5月23日審判筆
          錄）。此外，證人即坐於被害人所駕駛小客車內之乘
          客彭成富，在該公共危險等刑案之本院審理中，並具
          結證稱：「（問：發生車禍當時，有無目擊整個事情
          的經過？）一部分，當我發現左側方有來車的時候，
          我就喊了一聲有車，楊珮君就將方向盤往右打，車子
          左後方感覺到撞擊，聽到「碰」的一聲，車子就撞上
          電線桿，我就暈過去了。」；「（問：當時發現對方
          車子時，他在什麼地方？）從忠義路往國花戲院的方
          向行進，行駛於左邊車道，他是逆向。」；「（問：
          對方的右前方保險桿受損，你們是左後方受損，情形
          如何？）他逆向出來之後，要往右前方行駛，我們發
          現對方的車子後，方向盤往右打，所以才會造成我們
          的左後保險桿、對方右前保險桿受損的狀況。」等語
          （同上述審判筆錄參照）。根據前開證人所述之案發
          情節判斷，足見異議人駕駛小客車行經本件肇事之交
          岔路口時，確係跨越忠義路之分向限制線，而與同時
          行經上開路口之被害人所駕駛之小客車左後車身發生
          擦撞，被害人為閃避異議人所駕駛之小客車，導致其
          所駕駛之小客車最終撞上路旁號誌燈燈柱。
    （三）此外，證人即車牌號碼1867-JF號自用小客車之車主
          許玫芳於前述公共危險等刑案之本院審理時，復具結
          證稱：「（問：提示1867-JF自小客車照片，該車的
          擦損在借給甲○○之前是否存在了？）沒有，是在還
          車之後才有的。」等語（參見前述審判筆錄），而被
          害人楊珮君所駕駛之車牌號碼K9-1331號自用小客車
          ，與受處分人即異議人甲○○所駕駛之車牌號碼1867
          -JF自用小客車，於94年9月16日，經檢察官會同被害
          人及異議人勘驗後，其結果為：勘驗K9-1331號車
          ，左後側擦痕集中在53至57公分處，左後轉角擦痕集
          中在45到58公分處。勘驗1867-JF號車，右前側擦
          痕高度分佈在40至56公分，主要在52到56公分處，車
          牌右上角擦痕在46至47公分處等情，有臺灣臺南地方
          法院檢察署勘驗筆錄影本1份附卷可參，可知異議人
          所駕駛之小客車右前車身所留之擦撞刮痕高度，與被
          害人所駕駛之小客車左後車身所留擦撞刮痕之位置，
          經核尚屬相當，且該痕跡之刮擦情形，經查則係甚深
          之油漆掉落刮擦遺痕，亦有異議人所駕駛小客車之勘
          驗照片5張存卷可資佐參，足見本件車禍發生當時，
          不僅兩車確實曾發生碰撞，而且兩車之撞擊力道非小
          ，故異議人完全未察覺本件車禍發生之可能性，應屬
          甚微。從而，異議人上開時、地，非但曾駕駛小客車
          與被害人所駕駛之小客車發生碰撞，且其亦難推稱不
          知本件交通事故之發生，而異議人所辯：其於上述時
          間，駕駛小客車行經本件肇事之交岔路口時，並未與
          被害人所駕駛之小客車發生任何交通事故等情，則應
          與事實不符，而難採信。
    （四）再者，如前所述，受處分人即異議人甲○○於上開時
          、地，駕駛小客車行經臺南市○○路○段與民權路2段
          之交岔路口時，因疏未注意車前狀況及隨時採取必要
          之安全措施，且未注意在劃有分向限制線之路段不得
          駛入來車之車道內，亦未注意閃光紅燈表示「停車再
          開」，車輛應減速接近，先停止於交岔路口前，讓幹
          線道車優先通行後認為安全時，方得續行等道路交通
          安全規則，即貿然通過該路口並駛入對向車道內，以
          致其所駕駛之小客車車頭右側，與同時行經上開交岔
          路口，由被害人楊珮君所駕駛之小客車左後車身發生
          碰撞，進而導致被害人駕車失控而撞及路邊號誌燈柱
          等事實已可認定，且被害人因本件車禍而受有右上臂
          挫傷、瘀青、右膝及左膝擦傷等傷害，亦有行政院衛
          生署臺南醫院94年3月29日診斷證明書1紙在卷足憑，
          而異議人駕車肇事致被害人受傷後，竟未下車察看，
          且未報警前來處理，或打電話叫救護車前來救護被害
          人，隨即立刻駕車離開現場而逃逸無蹤，顯見異議人
          於前述時、地，有駕車肇事致人受傷而逃逸之違規情
          事，應可認定。
    （五）何況受處分人即異議人甲○○因本次肇事逃逸等行為
          所涉之公共危險及過失傷害等罪嫌之刑事案件，經本
          院詳為審理後，亦認定異議人確有駕駛動力交通工具
          肇事致人受傷而逃逸等犯罪事實，而以95年度交訴字
          第22號刑事判決，就肇事逃逸之公共危險罪部分，判
          處有期徒刑6月，以及就過失傷害罪部分，判處有期
          徒刑2月，並定應執行有期徒刑7月，如易科罰金，以
          3百元折算1日在案。而異議人就該刑事判決提起上訴
          後，亦於臺灣高等法院臺南分院審理中，對於本次駕
          車肇事致人受傷而逃逸所涉之公共危險及過失傷害等
          罪嫌表示認罪，復經臺灣高等法院臺南分院判決上訴
          駁回，緩刑3年，緩刑期間付保護管束確定在案等情
          ，除據本院調閱臺灣高等法院臺南分院95年度交上訴
          第818號第二審案件卷宗全卷核閱屬實外，並有前述9
          5年度交訴字第22號刑事判決書及95年度交上訴字第8
          18號刑事判決書各1份在卷足參。從而，異議人前述
          駕車肇事致人受傷而離開現場之行為，不僅業已該當
          刑法第185條之4「駕駛動力交通工具致人傷而逃逸」
          之犯罪構成要件，而且亦確符合原處分意旨所指「駕
          車肇事致人受傷而逃逸」之交通違規處罰要件，故異
          議人於前述時、地，確有駕車肇事致被害人楊珮君受
          傷後，隨即駕車逃逸之違規情事無疑。
四、綜上所述，受處分人即異議人甲○○有於上述時、地，駕駛
    小客車與被害人楊珮君所駕駛之小客車發生碰撞，並造成被
    害人受傷後逕行駕車逃逸之違規事實既可認定，則原處分機
    關即交通部公路總局嘉義區監理所臺南監理站據此並引用原
    處分機關裁處時，即修正前之道路交通管理處罰條例第62條
    第1項後段及第67條第1項等規定，裁處異議人吊銷駕駛執照
    ，並為終身不得考領駕駛執照之諭知，於法即無不當。至異
    議人就本件裁決處分之異議內容，經核並無理由，故應予以
    駁回。
五、據上論斷，應依道路交通案件處理辦法第19條，裁定如主文
    。
中　　華　　民　　國　　96　　年　　2 　　月　　7 　　日
                        交通法庭  法　官　陳志成
以上正本證明與原本無異。
如不服本裁定應於送達後5日內向本院提出抗告狀（應附繕本）
。
      　　　　　　　　　　　      書記官　黃瓊蘭
中　　華　　民　　國　　96　　年　　2 　　月　　8 　　日
